臺灣基隆地方法院刑事判決　
111年度易字第222號
公  訴  人  臺灣基隆地方檢察署檢察官
被      告  林聰泰





上列被告因詐欺案件，經檢察官提起公訴（111年度偵字第4號）
，被告於準備程序進行中，就被訴事實為有罪之陳述，經本院合
議庭裁定由受命法官獨任進行簡式審判程序，判決如下：
    主  文
林聰泰犯詐欺取財罪，處有期徒刑肆月，如易科罰金，以新台幣
壹仟元折算壹日。
未扣案犯罪所得新臺幣壹拾肆萬玖仟元沒收，於全部或一部不能
沒收或不宜執行沒收時，追徵其價額。
    事  實
一、林聰泰明知與配偶之婚姻關係仍然正常存續，並同住在基隆
    市，顯無與其他女子交往或結婚之真意，且早於民國86年間
    即已辭去警察職務，此後無穩定工作，竟於107年8、9月間
    ，透過網路結識有意尋找伴侶之朱麗潓後，隱瞞已婚事實，
    佯稱離婚、單身、在基隆市擔任警員，有穩定之經濟能力，
    而與朱麗潓在LINE中傳遞訊息聊天，並進而交往成為男女朋
    友，允為陪伴終生。林聰泰因亟需金錢，以解決生活困境及
    妻子就醫、女兒就學之費用，明知己無還款資力，竟意圖為
    自己不法之所有，自107年12月18日起，利用朱麗潓與其情
    感上之羈絆，接續於LINE中向朱麗潓佯稱：車子壞掉、女兒
    生病、車禍和他人打官司，定會償還款項等語，數次向朱麗
    潓施以詐術，致朱麗潓對林聰泰上開所言，信以為真，陸續
    於附表編號①至⑤所示時間，在基隆市或自動櫃員機等處，交
    付現金或轉帳至林聰泰指定之基隆安樂路郵局帳號000-0000
    0000000000號帳戶，林聰泰隨即領取完畢並花用殆盡，嗣經
    朱麗潓屢次要求還款，林聰泰藉詞搪塞，僅償還新臺幣（下
    同）6000元，其餘借款皆未償還，始悉上情。
二、案經朱麗潓訴由臺灣臺中地方檢察署陳請臺灣高等檢察署檢
    察長令轉臺灣基隆地方檢察署檢察官偵查起訴。
    理  由
一、本件被告林聰泰所犯者非為死刑、無期徒刑、最輕本刑為3 
    年以上有期徒刑之罪或高等法院管轄第一審案件，其於準備
    程序進行中，先就被訴事實為有罪之陳述，經告知其簡式審
    判程序之旨，並聽取公訴人及被告之意見後，本院依刑事訴
    訟法第273 條之1 第1 項之規定，裁定由受命法官獨任進行
    簡式審判程序，且依同法第273 條之2 規定，簡式審判程序
    之證據調查，不受第159 條第1 項、第161 條之2 、第161 
    條之3、第163 條之1 及第164 條至第170 條規定之限制，
    合先敘明。
二、上揭犯罪事實業據被告於偵查及本院審理中坦認不諱（111
    年度偵字第4號卷第28-29頁；本院卷第64-65、68頁），核
    與證人即告訴人朱麗潓偵查中證述遭騙之主要情節大致相符
    （臺灣臺中地方檢察署109年度他字第9458號卷第5-6、57-5
    9頁），並有告訴人朱麗潓所提出之LINE對話截圖、簡訊截
    圖、告訴人所提出國泰世華銀行帳號000-000000000000號、
    000-000000000000帳戶之存摺內頁、交易明細等件在卷可稽
    （臺灣臺中地方檢察署109年度他字第9458號卷第61-65、67
    -73、75-125頁），足認被告上開任意性自白與事實相符，
    堪以採信。
三、綜上，本件事證明確，被告所為詐欺取財之犯行，洵堪認定
    ，應依法論科。　　
參、論罪科刑：
一、核被告所為，係犯刑法第339條第1項之詐欺取財罪。
二、按數行為於同時同地或密切接近之時地實施，侵害同一之法
    益，各行為之獨立性極為薄弱，依一般社會健全觀念，在時
    間差距上，難以強行分開，在刑法評價上，以視為數個舉動
    之接續施行，合為包括之一行為予以評價，較為合理，則屬
    接續犯，而為包括之一罪（最高法院86年台上字第3295號判
    決意旨參照）。查被告林聰泰因生活困境及妻子就醫、女兒
    就學之費用，而自107年12月18日起，利用告訴人與其情感
    上之羈絆，於LINE中向朱麗潓佯稱：車子壞掉、女兒生病、
    車禍和他人打官司，定會償還款項等語，致告訴人陷於錯誤
    ，接續於附表所示日期交付或匯款予被告，顯係出於對告訴
    人為同一詐欺計畫之目的下，於密切接近之時間所為之數行
    為，所侵害被害人財產法益同一，各行為之獨立性極為薄弱
    ，依一般社會健全觀念，在時間差距上，難以強行分開，在
    刑法評價上，以視為數個舉動接續施行，合為包括之一行為
    予以評價較為合理，應論以接續犯。
三、爰以行為人之責任為基礎，審酌被告明知已有妻女，與配偶
    之婚姻關係仍然正常存續，且已非擔任警員，無正當工作，
    猶隱瞞上情並與告訴人交往，復佯稱上開事由，詐騙告訴人
    ，使告訴人受有財產及精神上損害，所為顯屬不該；兼參以
    被告犯後始終坦承犯行，所騙款項僅償還6000元（參臺灣臺
    中地方檢察署109年度他字第9458號卷第57-58頁之證人朱麗
    潓證述），尚未賠償告訴人全部損害（已償還6000元；詳下
    述）之犯後態度，暨衡其素行（參臺灣高等法院被告前案紀
    錄表）、犯罪手段、目的、情節、學歷為二、三專畢業之智
    識程度（參本院卷第21頁個人戶籍資料）、被告自述其妻罹
    病，需要由其賺錢照顧之生活狀況及告訴人、檢察官、被告
    之求刑意見（本院卷第70-71頁）等一切情狀，量處如主文
    所示之刑，並諭知易科罰金之折算標準，以資儆懲。
四、被告詐騙告訴人朱麗潓所得如附表所示之款項共15萬5000元
    ，為被告之犯罪所得，未據扣案，惟被告已償還6000元，此
    據證人朱麗潓於偵查中結證證述明確（臺灣臺中地方檢察署
    109年度他字第9458號卷第57-58頁），等同實際發還，從而
    ，就尚未發還之犯罪所得14萬9000元，應依刑法第38條之1
    第1項之規定予以宣告沒收，並依同條第3項之規定，於全部
    或一部不能沒收或不宜執行沒收時，追徵其價額。
據上論斷，應依刑事訴訟法第273條之1第1項、第299條第1項前
段，判決如主文。
本案經檢察官唐道發提起公訴，檢察官林明志到庭執行職務。
中　　華　　民　　國　　111 　年　　6 　　月　　30　　日
                  刑事第四庭  法　官　周霙蘭
以上正本證明與原本無異。
如不服本判決應於收受送達後20日內向本院提出上訴書狀，並應
敘述具體理由；其未敘述上訴理由者，應於上訴期間屆滿後20日
內向本院補提理由書( 均須按他造當事人之人數附繕本) 「切勿
逕送上級法院」。　　　　　　　　　
中　　華　　民　　國　　111 　年　　6 　　月　　30　　日
                              書記官  洪儀君
附錄論罪法條：
中華民國刑法第339條
（普通詐欺罪）
意圖為自己或第三人不法之所有，以詐術使人將本人或第三人之
物交付者，處5年以下有期徒刑、拘役或科或併科50萬元以下罰
金。
以前項方法得財產上不法之利益或使第三人得之者，亦同。
前二項之未遂犯罰之。
附表
編號 受騙交付、匯款時間 交付、匯款金額(新臺幣) 交付現金或匯入之帳戶 ① 107年12月18日 9萬8000元 現金 ② 107年12月20日 3萬元 000-00000000000000 ③ 107年12月22日 2萬元 000-00000000000000 ④ 108年4月1日 5000元 000-00000000000000 ⑤ 108年4月19日 2000元 000-00000000000000